【裁判字號】    96,訴,1981
【裁判日期】    970409
【裁判案由】    妨害自由等
【裁判全文】
臺灣臺北地方法院刑事判決              96年度訴字第1981號
公  訴  人  臺灣臺北地方法院檢察署檢察官
被      告  丁○○
選任辯護人  陳石山律師
            游涵歆律師
上列被告因妨害自由等案件，經檢察官聲請以簡易判決處刑（九
十六年度偵字二一六一二號），本院受理後（受理案號為九十六
年度簡字第三八七三號），認不宜以簡易判決處刑，改依通常程
序審理，判決如下：
    主  文
丁○○無罪。
    理  由
一、聲請簡易判決處刑意旨略以：被告丁○○與另四名不詳之成
    年男子欲迫使告訴人丙○○清償票據債務，竟共同基於剝奪
    人行動自由之犯意聯絡，於民國九十六年九月二十日上午六
    時三十分許，在臺北縣中和市○○路五一四號前，合力將行
    經該處之丙○○強押至車號不詳之計程車內，再駛往臺北市
    中正區○○路○段與南海路附近之國盛國宅中庭公園內，下
    車後五人並圍住丙○○，欲迫使丙○○清償票據債務，期間
    另二名不詳之成年男子基於傷害、恐嚇之直接故意，用腳踹
    丙○○，致丙○○之右腳受有傷害，並以加害生命、身體之
    事，恐嚇丙○○：不還錢，要你好看等語，致丙○○心生畏
    懼並生危害於安全。因認被告丁○○係涉犯刑法第二百七十
    七條第一項傷害罪嫌、第三百零二條第一項妨害自由罪嫌及
    第三百零五條之恐嚇罪嫌等語。
二、按犯罪事實應依證據認定之，無證據不得認定其犯罪事實。
    又不能證明被告犯罪者，應諭知無罪之判決，刑事訴訟法第
    一百五十四條第二項、第三百零一條第一項分別定有明文。
    再按，事實之認定，應憑證據，如未能發現相當證據，或證
    據不足以證明，自不能以推測或擬制之方法，為裁判基礎；
    且認定不利於被告之事實須依積極證據，苟積極證據不足為
    不利於被告事實之認定時，即應為有利於被告之認定；另認
    定犯罪事實所憑之證據，雖不以直接證據為限，間接證據亦
    包括在內，然無論直接證據或間接證據，其為訴訟上之證明
    ，須於通常一般之人均不致有所懷疑，而得確信其為真實之
    程度者，始得據之為有罪之認定，倘其證明尚未達到此一程
    度，而有合理之懷疑存在，無從使事實審法院得有罪之確信
    時，即應由法院為諭知被告無罪之判決，最高法院著有四十
    年臺上字第八六號、三十年上字第八一六號、七十六年臺上
    字第四九八六號判例參照。再按告訴人之告訴，係以使被告
    受刑事訴追為目的，是其陳述是否與事實相符，仍應調查其
    他證據以資審認；又被害人之陳述如無瑕疵，且就其他方面
    調查又與事實相符，固足採為科刑之基礎，倘其陳述尚有瑕
    疵，而在未究明前，遽採為論罪科刑之根據，即難認為適法
    ，最高法院五十二年臺上字第一三○○號、六十一年臺上字
    第三○九九號判例意旨參照。
三、本件公訴人認被告丁○○涉犯傷害、妨害自由、恐嚇等罪嫌
    ，無非以被告丁○○之供述、告訴人丙○○之指訴、臺北市
    立聯合醫院忠孝院區之驗傷診斷書（臺灣臺北地方法院檢察
    署九十六年度偵字第二一六一二號卷【下稱偵查卷】第十三
    頁）及告訴人指認被告之口卡片（偵查卷第十四頁）各一紙
    資為論據。
四、被告之辯解：
    被告丁○○於本院審理時，固承認其與告訴人丙○○間有債
    權債務關係，而於九十六年九月二十日上午六時三十分許，
    與真實姓名、年籍不詳、綽號「阿狗」之成年男子及「阿狗
    」之友人，前往臺北縣中和市景安捷運站等候告訴人，再一
    同前往臺北市國盛社區中庭公園協調還款事宜之事實，惟否
    認有何傷害、妨害自由及恐嚇之犯行，辯稱：我遇到告訴人
    ，告訴人因快速奔跑而自行倒地，我攙扶她起來後，告訴人
    同意到警察局協調，後來坐上計程車就近前往派出所，抵達
    中華路與南海路交叉口時，「阿狗」及其友人欲下車離開，
    告訴人就跟著奔跑下車而跌倒，我就叫路人報警，告訴人就
    同意在國盛公園等待警察，並無任何傷害、妨害自由及恐嚇
    行為等語。其選任辯護人則提出本院八十四年民執字第一一
    九○號債權憑證（本院卷第三四頁）及臺灣高等法院八十四
    年度上易字第一○五六號刑事判決（本院卷第三六頁）為證
    。
五、經查：
  (一)被告丁○○曾於八十一年間成立民間互助會，擔任會首，告
    訴人丙○○為會員，曾經積欠被告八十六萬元會款，又被告
    確於九十六年九月二十日上午，與告訴人碰面談論上開債務
    償還事宜之事實，為被告所是認，且經證人即告訴人丙○○
    於本院九十七年三月十二日審理時證述屬實（本院當日審判
    筆錄參照），並有本院八十四民執子一一九○字第七四七號
    債權憑證一份在卷可證（本院卷第三四頁參照），故被告與
    告訴人之間確實曾有債權債務關係，且於上開時間為商談債
    務償還之事宜而有見面等情，首堪認定。
  (二)證人丙○○雖於本院上開審理期日時證稱：九十六年九月二
    十日上午六時三十分在景安捷運站附近，被告帶四個人強押
    我上計程車，開車到臺北市一個不知名的公園，被告跟四個
    人說我欠錢不還，一直毆打我，四個人有的用腳踹、有的用
    手拉扯、有的用言語恐嚇我，說我不還錢要我好看怎樣怎樣
    ，被告在一旁指揮沒有動手，把我弄得全身都是傷，右腳膝
    蓋全都是傷、坐骨脊椎都是傷、左上部手臂瘀青，我沒有辦
    法起床，當天員警有到現場處理，並且將我、被告及被告的
    二位友人帶回派出所等語（本院卷第四二至四五頁）。惟查
    ，告訴人於案發當日至臺北市立聯合醫院忠孝院區就診，其
    傷勢為右膝擦傷二乘二公分及右手瘀傷二乘二公分之情，有
    上開驗傷診斷書一紙在卷可稽，且證人即臺北市政府警察局
    中正第二分局泉州街派出所（下稱泉州街派出所）負責前往
    現場處理本案之員警甲○○於本院上開審理期日時證稱：我
    到現場時，第一基本要處理的事情，就是看告訴人身上有無
    傷勢，我看到告訴人身上並沒有受傷，當天我將告訴人、被
    告及被告的一位友人帶回派出所等語屬實（本院卷第四八頁
    參照），證人即泉州街派出所員警乙○○亦於本院同上審理
    期日證稱：案發當天，我到派出所時，看到告訴人、被告及
    被告的一位友人，告訴人在派出所有出示右膝蓋的傷給我看
    ，我看到告訴人的右膝蓋有輕微紅腫、擦傷等語屬實（本院
    卷第四八頁反面及第四九頁參照），則就告訴人所受傷勢部
    分而言，由上開驗傷診斷書之記載及證人甲○○、李國宏等
    人證述之內容，明顯與告訴人所指－其長時間遭受四名成年
    男子毆打，因而受有全身傷害云云不相符合，又倘若告訴人
    所指其長時間遭四名成年男子毆打云云為真，何以僅受有上
    開右膝擦傷及右手瘀傷等如此輕微之傷勢？顯與一般經驗法
    則有違；次就案發當天遭員警帶回派出所之人數而言，告訴
    人指述－員警將告訴人、被告及被告之二位友人共四人帶回
    派出所云云，亦與證人甲○○、乙○○所證述－係將告訴人
    、被告及一位被告之友人共三人帶回派出所等語，顯不相符
    ，是以告訴人之指述，尚非無疑，難以採信。
  (三)證人甲○○於本院審理時結證稱：九十六年九月二十日上午
    ，因勤務中心指揮有人報案，表示中華路、南海路口有民眾
    發生糾紛，我便獨自騎乘機車前往處理，到達該處後，民眾
    說有人在國盛社區的中庭大小聲，我就看到有一女二男在場
    爭執，被告說告訴人欠他錢，並拿出民事執行令，在我處理
    的過程中，告訴人沒有表示被人強押入計程車、恐嚇、毆打
    等情形，也沒有說要對被告提出告訴，我沒有看到告訴人身
    上有傷或是哭泣，我建議他們到派出所處理，他們都同意，
    因為我一個人沒有辦法騎乘機車搭載他們三個人回派出所，
    所以以無線電聯絡李忠信警員開車過來接我們回派出所，就
    將被告及告訴人等兩男一女帶到派出所交給下一班的值勤員
    警乙○○處理等語屬實（本院卷第四六至四八頁參照）。是
    以告訴人於證人甲○○至國盛公園處理本件糾紛過程，未曾
    對證人甲○○訴諸遭受傷害、恐嚇、妨害自由之事實，堪以
    認定。衡諸常情，若告訴人確為被告等人強押至國盛公園，
    期間並遭受恐嚇、毆打，於員警到場處理時，首要之務必向
    執法人員訴諸遭受不法行為，告訴人確未曾向證人甲○○提
    及被告有任何不法行為，僅在場與被告爭執債務內容，是以
    被告是否確有對告訴人傷害、妨害自由、恐嚇之犯行，即有
    疑異。
  (四)證人乙○○於本院審理時結證稱：九十六年九月二十日上午
    ，我擔任上午七點到九點巡邏兼備勤勤務，七點十多分時，
    我同事甲○○與另外一位同仁開車把被告、告訴人及被告友
    人載到派出所，我從甲○○那裡獲得訊息是債務糾紛，被告
    表示他是告訴人的債權人，出示一些法院的判決債務文書，
    告訴人就說她已經還了，他們針對債務的問題爭吵，告訴人
    說在拉扯過程腿有受傷，並且出示她的右膝蓋傷給我看，是
    輕微紅腫、擦傷，我有告訴她可以告被告傷害，但是後來他
    們一直針對債務問題爭吵，就不了了之，告訴人未提及被押
    到計程車、遭受毆打，也沒有提到說被告有跟她說「如果妳
    不還錢就要給妳好看」，當時告訴人沒有哭，情緒非常氣憤
    ，並未感覺她有害怕、畏懼的樣子，後來告訴人找她兒子及
    兒子友人到派出所，她兒子的友人就與被告針對被告所提出
    之債務證明評估欠款，因為未達成共識，他們就另外約時間
    再處理債務問題等語屬實（本院卷第四八至五一頁參照）。
    是以告訴人抵達派出所後，仍未向處理員警即證人乙○○訴
    諸遭受恐嚇及妨害自由，且經乙○○告知可就膝蓋所受傷害
    提出告訴後，仍稱係因「拉扯」而受傷，未提及遭被告及四
    名成年男子共同毆打所致，反而氣憤地與被告爭執債務糾紛
    ，甚且在告訴人之親友到達派出所後，仍未提及被告之不法
    犯行，繼續與被告清算彼此之債務糾紛，甚至約定擇期續行
    調解，足認告訴人與被告間僅為單純民事債權債務關係，尚
    未涉及妨害自由、傷害、恐嚇之犯行。
六、綜上所述，告訴人之指述既有如上之瑕疵，即難採為本件科
    刑之基礎，至公訴人所提之上開驗傷證明書，亦僅能證明告
    訴人於案發當天確實受有傷害，然尚不足以推論告訴人所受
    之傷勢係被告所造成之事實，是本件並無積極證據足證被告
    有上開所述傷害、妨害自由及恐嚇之犯行，此外，復查無其
    他積極證據足證被告有上開犯行，揆諸前開說明，既不能證
    明被告犯罪，即應對被告為無罪之諭知。
據上論斷，應依刑事訴訟法第四百五十二條、第三百零一條第一
項，判決如主文。
本案經檢察官汪南均到庭執行職務。
中    華    民    國    97    年    4     月    9     日
                  刑事第九庭審判長法  官  林怡秀
                                  法  官  葉珊谷
                                  法  官  徐淑芬
本件正本證明與原本無異。
檢察官如不服本判決，應於判決送達後十日內，向本院提出上訴
狀（應抄附繕本）。告訴人丙○○如對於本判決不服者，應具備
理由請求檢察官上訴，其上訴期間之計算係以檢察官收受判決正
本之日期為準。
                                  書記官  廖純瑜
中    華    民    國    97    年    4     月    9     日


司法院資訊處製作；財團法人民間司法改革基金會備份。
